【裁判字號】    94,訴,105
【裁判日期】    950306
【裁判案由】    強盜
【裁判全文】
臺灣新竹地方法院刑事判決               94年度訴字第105號
公  訴  人  臺灣新竹地方法院檢察署檢察官
被      告  丙○○
選任辯護人  耿淑穎律師
            王彩又律師
            李明仙律師
被      告  甲○○
指定辯護人  朱昭勳律師
上列被告等因強盜案件，經檢察官提起公訴（93年度偵字第4115
號），本院判決如下︰
    主  文
丙○○、甲○○共同以強暴妨害人行使權利，丙○○處有期徒刑
陸月，甲○○處有期徒刑伍月，如易科罰金，均以參佰元折算壹
日，扣案之鋁製棒球棒壹支沒收。
丙○○、甲○○被訴強盜部分均無罪。
    事  實
一、緣丙○○於民國93年2月14日晚上駕駛Ａ3─6223號牌自小客
    車搭載友人甲○○、戊○○自台中縣豐原市至新竹市某ＫＴ
    Ｖ與丙○○之新竹友人共同唱歌飲酒作樂。迄翌日（即93年
    2月15日）凌晨，丙○○、甲○○與已酒醉之戊○○欲返回
    豐原市，乃由甲○○駕車搭載丙○○、戊○○上路。因甲○○不諳新竹地區道路○○○路，嗣改由丙○○駕車，甲○○
    則坐於其副駕駛座，酒醉之戊○○則坐於後座。同日凌晨4
    時30分許，丙○○駕車行經新竹縣湖口鄉○○路○段333號北
    上70公尺處附近，因不滿乙○○騎乘ＭＤ8─571號牌機車突
    然衝至丙○○所駕駛之車前，遂與甲○○共同基於以強暴妨
    害人行使權利之犯意聯絡，由丙○○駕車靠近乙○○之機車
    ，甲○○則打開車窗要求乙○○停車，乙○○見狀反加速駛
    離，丙○○駕車追趕，甲○○見乙○○不停車，遂自丙○○
    車內取出丙○○所有之鋁製棒球棒1支揮向乙○○，乙○○
    因背部遭球棒揮中，遂在湖口鄉○○路○段333號北上70公尺
    處停車，丙○○亦駕車停在乙○○機車前。丙○○、甲○○
    下車質問乙○○為何騎車蛇行，並分持鋁製棒球棒或徒手毆
    打乙○○，丙○○並命乙○○交出皮夾（內有新台幣【下同
    】1300元紙鈔及不詳數目之零錢、機車行車執照、駕駛執照
    、技術士證、郵局金融卡、學生證各1枚），丙○○自乙○○處取得皮夾後交付甲○○，並要甲○○檢視皮夾內之物品
    ，經甲○○檢視皮夾內有數百元並告知丙○○，乙○○又告
    知皮夾內尚有1000元，甲○○乃將皮夾交回予丙○○，丙○○接手後，將該皮夾隨手丟往路旁之魚池，並要乙○○自行
    拾回皮夾，丙○○、甲○○利用乙○○撿拾皮夾之際並持鋁
    棒及以腳踹之方式毀損乙○○之上開機車（丙○○、甲○○
    被訴傷害、毀損罪部分業據被害人乙○○於偵查中撤回告訴
    ）並拔取機車鑰匙，彼2人以此強暴方式妨害乙○○行使權
    利。嗣新竹縣警察局竹北分局湖鏡派出所接獲路人報案後迅
    即趕至現場，當場查獲正欲駕車離去之丙○○、甲○○。
二、案經新竹縣警察局竹北分局報請台灣新竹地方法院檢察署檢
    察官偵查起訴。
    理  由
壹、程序部分：
    本件起訴書雖以被告自與乙○○發生行車糾紛後即起意強盜
    而攔下乙○○機車強取其財物，而認被告2人均犯刑法第328
    條第1項之強盜罪。惟經到庭實行公訴之檢察官更正為被告2
    人強行攔下乙○○，係犯刑法第304條第1項之強制罪，於攔
    下乙○○後持鋁棒毆打乙○○並命其交付皮夾，發現乙○○
    之皮夾內尚有1300元後強盜該1300元，此部分係另犯刑法第
    330條第1項、第328條第1項之加重強盜罪，且所犯2罪應分
    論併罰，合先敘明。
貳、實體部分：
甲、有罪部分：
一、訊據被告丙○○、甲○○對於上揭因不滿乙○○騎車方式
    乃駕車接近乙○○之機車並以球棒揮擊之方式攔下乙○○之
    機車，再毆打乙○○並命乙○○交出皮夾後丟棄且毀損機車
    之事實均坦承不諱，核與證人乙○○於警詢、偵查及本院交
    互詰問時證述情節相符，並有鋁製棒球棒1支扣案暨贓物認
    領保管單、診斷證明書各1紙及現場相片4紙、打撈皮夾之相
    片4紙附卷可稽，被告2人以強暴方式妨害乙○○行使權利之
    犯行堪以認定。
二、核被告2人所為，均係犯刑法第304條第1項之強制罪，被告2
    人間就上開犯行有犯意之聯絡，行為之分擔，均為共同正犯
    。被告等基於單一以強暴妨害人行使權利之犯意，以不同之
    行為方式（即開車靠近、揮鋁棒攔車、毆人、丟皮夾、毀車
    、拔鑰匙），接續實施，雖外觀上有數舉動，且各舉動進行
    之時間有些微差距，但各該舉動係於密切接近之時間內實施
    ，侵害同一法益，即係迫使被害人乙○○無法再繼續騎車前
    進，在刑法之評價上，自難強行分開，應包括視為一強制罪
    行為。公訴人雖僅將被告等人以暴力攔車之行為論以強制罪
    ，惟被告等人攔車後之後續之行為，既係接續犯，已如前述
    ，即屬單純一罪，本院自得一併審理。爰審酌被告2人年輕
    氣盛，僅因行車糾紛即恣意攔車傷人毀車丟棄他人財物，視
    法律為無物，惡性可謂重大，惟念其等犯後迅速與被害人和
    解，賠償15萬元，此有台灣新竹地方法院檢察署93年度調參
    字第345號調解卷宗在卷可參，堪認其等犯後態度尚稱良好
    ，暨被害人所受之損害，及其他一切情狀，分別量處如主文
    第1項所示之刑，並均諭知易科罰金之折算標準，以示懲儆
    。
三、扣案之鋁製棒球棒1支，係被告丙○○所有供被告2人犯罪所
    用之物，業據被告供承在卷，應依刑法第38條第1項第2款宣
    告沒收之。
乙、無罪部分：
一、公訴意旨略以：被告等人於上開時地攔下乙○○之機車後，
    另行起意，共同基於意圖為自己不有之犯意，持可供兇器使
    用之鋁棒毆打乙○○，致乙○○不能抗拒而交付皮夾予被告
    等人，被告等人遂將皮夾內之1300元取走，再將皮夾丟棄，
    因認被告等人均犯有刑法第330條第1項、第328條第1項之攜
    帶兇器強盜罪嫌云云。
二、按犯罪事實應依證據認定之，無證據不得推定其犯罪事實，
    刑事訴訟法第一百五十四條定有明文，而認定犯罪事實所憑
    之證據，須適於為被告犯罪事實之證明者，始可作為論罪之
    依據。又刑事訴訟法第161條已於民國91年2月8日修正公布
    ，其第1項規定：檢察官就被告犯罪事實，應負舉證責任，
    並指出證明之方法。因此，檢察官對於起訴之犯罪事實，應
    負提出證據及說服之實質舉證責任。倘其所提出之證據，不
    足為被告有罪之積極證明，或其指出證明之方法，無從說服
    法院以形成被告有罪之心證，基於無罪推定之原則，自應為
    被告無罪判決之諭知，最高法院88年度台上字第6731號判決
    、92年台上字第128號判例可資參照。本件訊之被告丙○○
    固坦承於上揭時地曾叫被害人乙○○交出皮夾交付被告甲○○，其後再丟棄該皮夾。被告甲○○固亦坦承於上揭時地曾
    自被告丙○○處收受乙○○之皮夾檢視，並發現皮夾內有數
    百元後再交付被告丙○○。惟彼等均堅決否認有何強盜犯行
    ，均辯稱：並無強盜被害人財物之犯意，亦未取走被害人乙○○之1300元等語。經查：
（一）公訴人無非以被害人乙○○於警詢與偵查中之指訴為主要
      依據，而被害人乙○○於偵查中固證述其皮夾係被告丙○○（即較胖之人）命其交出，皮夾內之金錢則係由被告甲○○（即較瘦之人）取走，被告丙○○再將皮夾丟入魚池
      等語（參93年度偵字第4115號偵查卷第32頁）。惟證人乙○○於本院交互詰問時經公訴人詢以：你在筆錄中說錢是
      瘦的人拿的，你有看到他拿你的錢嗎？證人乙○○竟係回
      答「忘記了」，經辯護人詢以「到底是忘了，還是有看到
      瘦的人拿錢？」，證人乙○○係回答「當時是看到他們拿
      皮包，後面的過程不是看到很清楚。」，經公訴人再詢以
      「你剛才回答辯護人說你會做出對方有拿你的錢是因為你
      有看到對方拿錢的動作？」，證人乙○○則稱「有翻皮夾
      的動作，有無拿錢不清楚。」，佐以證人乙○○於本院證
      述當時天色昏暗，是被害人乙○○究有無親眼目睹被告等
      人取走其皮夾內之1300元，前後陳述不一，是其偵查中之
      證述得否遽以採信，尚有疑義。
（二）證人即原任職新竹縣警察局竹北分局湖鏡派出所之警員丁○○於本院交互詰問時雖證述其據報趕至現場時被害人乙○○表示錢被拿走，皮包丟了等語，惟其亦證稱：當時因
      警方人手不足，到現場時天色很暗，雖有路燈，但不是很
      亮，當時並未對被告搜身，只看有無武器，到派出所才搜
      身，在現場停留約10至15分鐘，期間在現場拍照，曾往機
      車旁之土堤略看可否找到皮包，因被害人表示錢被被告拿
      走，故在派出所曾叫被告交出財物，忘記是否曾叫被害人
      來指認，但被告當時表示錢是他們自己的，似未看到1張
      折得很細的千元大鈔，當天上午約10時、11時許重回現場
      找皮夾時，在機車旁之土堤上有證件，皮包、雜物在水池
      中發現，證件係經過搜尋才發現，但未發現零錢，當時在
      機車周圍30公尺範圍內搜尋，僅發現有證件、沒有財物，
      在魚池找到之證件原在皮夾內，打撈時間約有半小時，係
      以路邊隨手撿到之棍子去撈取漂在水上的皮夾，在現場附
      近曾以目視並未發現金錢，但未在魚池裡尋找等語。是證
      人丁○○於據報後即趕往現場並當場查獲尚未離去之被告
      2人，則若被告等人確取走被害人之1300元，彼等應尚無
      機會處分該財物。而證人丁○○將被告等人帶回派出所後
      雖曾命被告交出身上財物檢查，但卻未讓被害人乙○○指
      認，且依被告甲○○於偵查中所述該1000元紙鈔係折得細
      細的，然證人丁○○於命被告交出財物檢查時並未發現有
      折得很細的千元大鈔，是依證人丁○○之證述，尚無從認
      定被告身上之財物包含被害人乙○○之1300元。又證人丁○○於被害人乙○○告知金錢遭人拿走、皮夾遭丟棄後，
      並未立即在現場詳細搜尋，且延至翌日上午約10時許始重
      回現場搜尋，且搜尋範圍又僅限於機車附近30公尺，又僅
      係以隨手撿取之棍子撈取漂浮在魚池水面之皮夾，並未徹
      底在魚池內搜尋，而警方重回現場搜尋時，被害人乙○○
      之部分證件已非在皮夾內，係散落在現場附近之土堤上，
      則因時間之流逝暨搜尋範圍並未擴大且徹底，該1300元究
      有無留存現場或早經路人發現後拾走，均非無可能，實難
      僅因被害人皮夾內之1300元不存在，即逕認定係被告等人
      取走。
（三）依證人乙○○於本院之證述，當時其皮夾內尚有零錢，但
      依卷附之贓物認領保管單記載，其並未受發還零錢，且證
      人乙○○證述當時尚有物品放在機車座墊下方之置物箱內
      且手機亦放在外套口袋內，然手機未被取走，雖機車鑰匙
      被拔走，但置物箱未被打開等語，倘若被告等人於攔下被
      害人乙○○之機車後即萌不法所有意圖，在彼時趁人力優
      勢且持鋁棒威嚇下，理應地毯式搜刮被害人乙○○之全部
      財物，當無僅命被害人乙○○交付皮夾即罷手之理。況依
      卷附贓物認領保管單記載，被害人乙○○之皮夾內尚有郵
      局之金融卡1張，衡情被告等人若確有強盜意圖，豈會僅
      取走區區1300元現金而未一併將該張金融卡取走並對被害
      人乙○○逼問金融卡密碼？
三、綜上所述，本件被害人乙○○皮夾內之現金1300元雖因其交
    付皮夾予被告等人後而不存在，然公訴人並未舉證證明該
    1300元確係被告等人持鋁棒毆打被害人乙○○致被害人乙○○不能抗拒而交付皮夾後由被告等人取走。參照上開說明，
    本院既不能形成被告強盜罪之心證，基於無罪推定之原則，
    自應為被告就強盜部分為無罪判決之諭知。
據上論斷，應依刑事訴訟法第299條第1項前段、第301條第1項，
刑法第28條、第304條第1項、第41條第1項、第38條第1項第2款
，罰金罰鍰提高標準條例第1條前段、第2條，判決如主文。
本案經檢察官許恭仁到庭執行職務。
中    華    民    國    95    年    3     月    6     日
                  刑事第一庭審判長  法    官  賴淑敏
                                    法    官  黃美文
                                    法    官  李毓華
以上正本證明與原本無異。
如不服本判決，應於判決送達後10日內向本院提出上訴狀 (應附
繕本 )，上訴於臺灣高等法院。
中    華    民    國    95    年    3     月    6     日
                                    書 記 官  張倩影
附錄法條：
中華民國刑法第304條(強制罪)
以強暴、脅迫使人行無義務之事或妨害人行使權利者，處3年以
下有期徒刑、拘役或300元以下罰金。
前項之未遂犯罰之。


司法院資訊處製作；財團法人民間司法改革基金會備份。
